【裁判字號】    89,訴,701
【裁判日期】    900716
【裁判案由】    營利事業所得稅
【裁判全文】
臺中高等行政法院判決                              八十九年度訴字第七○一號
                              .
    原      告  甲○○○
    代  表  人  乙○○
    訴訟代理人  丙○○
右當事人間因營利事業所得稅事件，原告不服財政部中華民國八十九年十月十二日台
八十九訴字第二九七九五號再訴願決定，提起行政訴訟。本院判決如左︰
    主  文
再訴願決定、訴願決定及原處分（復查決定）均撤銷。
訴訟費用由被告負擔。
    事  實
甲、事實概要：
緣原告民國八十四年度營利事業所得稅結算申報，原列報全年所得額新台幣（以下同
）一、五六六、五九一元。被告機關初查核定全年所得額為八、四四一、六八○元，
補徵稅額一、五二二、○一一元，又另因原告短報營業收入一九八、○○○元及期末
存貨七九四、四四五元，經審理違章成立，按逃漏營利事業所得稅二四八、一一二元
處以一倍之罰鍰二四八、一○○元（計至百元止）。原告不服，檢附相關帳證文據供
核，主張並無漏報銷貨收入及期末存貨情事，申經復查結果，被告機關復查決定以，
原告漏報銷貨收入一九八、○○○元，經彰化縣稅捐稽徵處查獲，且原告已自行補繳
所逃漏之營業稅九、九○○元在案，又經核本期原告進貨水泥及鋼筋帳載少列計七九
四、四四五元，乃予核轉期末存貨，原告未能提示證明文件供核，原核定補徵稅款並
科處罰鍰並無不合等由，駁回其復查之申請。原告仍表不服，循序提起訴願、再訴願
，亦遭決定駁回，遂提起本訴訟。
乙、兩造之聲明：
一、原告訴之聲明：再訴願決定、訴願決定、原處分（復查決定）均撤銷。
二、被告答辯之聲明：原告之訴駁回。
丙、兩造之陳述：
一、原告起訴意旨及補充理由略以﹕
（一）行政法院五六判一八判例及五七判六０判例「稽徵機關於進行調查或復查時，
      納稅義務人未能提出證明所得額之帳簿文據者，依所得稅法第八十三條規定，
      固得依查得之資料或同業利潤標準核定其所得額，惟納稅義務人如已提供有關
      資料，稽徵機關自即應就其提供之資料調查認定，不得仍援前開規定，而核定
      其所得額」。
（二）被告復查決定書理由、財政部訴願決定書理由暨行政院再訴願決定書理由均引
      用所得稅法第八十三條及該法施行細則第八十一條，指明於何種條件下稽徵機
      關得依同業利潤標準核定原告所得額，惟原告於復查、訴願均提供帳證供核，
      內有經重新整理後之損益表、日記簿、總分類帳、存貨簿、生產記錄簿商品進
      銷存表、製成品產銷存表、原料進耗存表、直接原料明細表、單位成本分析表
      、傳票憑證及各相關帳證，並無被告所據以核定同業利潤標準之適用，如此違
      法決定，原告不服，迭以提起行政救濟，冀能獲得補救。
（三）原告於財政部訴願書理由已提及，復查階段如前項所述，提供完整的帳證供核
      ，等待復查決定近二年時間，被告未曾通知原告補正或補充說明，迨原告依稅
      捐稽徵法第三十五條規定逕行向財政部提起訴願，被告方匆忙作成前揭復查決
      定書，惟觀此決定書理由均引用原查資料，該決定書的作成已違反行政法院五
      六判一八判例及五七判六０判例。財政部亦不查原告訴願所檢送之帳證記錄，
      該訴願決定書仍然抵觸前述行政法院判例，僅於理由中採被告函復謂「訴願與
      復查所附事證相同，所訴不足採」，殊不知被告並未就原告所提供之帳證查核
      ，已如前述，原告遂將相關帳證提請財政部查核，財政部不察，竟爾採用被告
      函復之詞。
（四）行政院再訴願決定書提及被告列席該院訴願審議委員會第二二五九次會議人員
      說明，「原告之原物料耗用無法查核，直接人工經函請原告提示職稱表及印領
      清冊供核，原告均未提示，製造費用原申報金額與復查金額，前後主張不同亦
      無法查核，是被告依同業利潤標準核定原告之營業成本並無不當」，行政院因
      而決定再訴願無理由，予以駁回。原告在此懇切表示：
  １、原告復查提示有存貨簿、生產記錄簿、製成品產銷存表、原料進耗存表、直接
      原料明細表、單位成本分析表及傳票憑證等各帳證供核，怎會原物料耗用無法
      查核勾稽？
  ２、自復查申請起被告並無函請原告提示職稱表及印領清冊供核，況且該等資料原
      告復查時均附於傳票一併送交被告供核，由此可知被告並未就原告所提帳證予
      以查核；再者，行政院採用被告說明，指原告未提示職稱表及印領清冊供核，
      然被告卻於答辯狀指明，原查將原告之薪資支出一八、三八八、七六二元其中
      一六、九九四、０一二元核其性質為直接人工，遂予轉正為營業成本，若如被
      告所言，缺薪資清冊及職稱表供核，為何原查能據以判別何者為薪資支出，又
      何者為直接人工，顯然被告說詞矛盾，且上告行政院謂原告未提示，殊不應該
      。
  ３、至於製造費用金額於申報及復查之不同，乃因被告於原處分以原告帳證「營業
      成本，帳載混雜，無法查核勾稽」，因之，原告復查時乃將原始帳證資料重新
      整理歸類，原告重新整理帳證過程並未增減任何一筆交易，怎會無法查核呢？
  ４、況且所得稅法施行細則第八十一條、查核準則第五十八條均已明定，製造成本
      係由直接原料、直接人工、製造費用組成，其中那一部分不明確不能查核，就
      那一部分適用部頒標準核定，並非僅一部分不能查核即將全部適用部頒標準核
      定。
（五）被告於復查決定書理由指稱其刪除原告列報利息支出一節，原告須在此特別提
      出，於八十三年、八十四年分別向中瑞租賃股份有限公司承租機械設備（非向
      設備生產商以分期付款方式購買），依租賃合約、財務會計準則公報第二號－
      租賃會計處理準則暨查核準則第九十七條等規定，原告於承租當時予以資本化
      ，帳列於財產目錄，再分年攤提折舊，每期給付租金除攤還應付租賃款外，另
      有部分屬於支付融資利息，原告之帳務處理並無不當，營所稅結算申報亦無不
      當，查核準則第九十七條第一項第十六款係指明分期付款方式購買，而原告則
      係承租設備非購買設備，至於購買、承租之不同，財務會計準則公報第一號－
      一般公認會計原則彙編第四十三條、第四十九條已就分期銷貨及租賃分別規定
      ，此可知兩者性質不同，因之，原告承租設備給付租金併列利息支出並無不當
      。原告融資租賃機械設備，被告並無異議，惟於答辯狀引用財政部七十二年十
      二月二十日台財稅第三八九七０號函釋﹕『融資租賃稅務處理注意事項』規定
      ，原告須憑出租人出具之收據並設「租賃資產」及「應付租賃款」科目，至認
      列利息支出之此二要件，原告均具備，利息支出計九四五、二九六元。至於利
      息支出結算申報金額與復查金額不同，乃因憑證重新整理所致，已於前指明。
（六）被告於復查決定書理由指稱原告「已開立銷貨發票而無銷貨記錄」「無期初存
      貨且本期並無進貨或製造竟可開立銷貨發票」「以低價銷貨再以高價買回」是
      其營業成本確仍無法查核勾稽，故初查依同業利潤標準予以核定營業成本，經
      核尚無不合。原告於此指明，原帳證容或有上述情形，但於復查時經重新整理
      過之帳證，並無上述無法查核勾稽之情事，至於低價銷貨高價買回乃係財務調
      度方式之一，並無不妥。
（七）被告於復查決定書罰鍰部分指稱短漏報期末存貨七九四、四四五元，乃原帳證
      將數筆進料水泥、鋼筋品項誤歸類或漏列存貨帳，原告於復查所提供之帳證已
      依原始憑證補正，歸類正確，並無短漏情事。
（八）綜上所述，原告八十四年原料、人工、製造費用、營業費用均依法取得憑證，
      帳載紀錄可供查核，然納稅為國民應盡之義務，原告亦有所知，為善盡納稅義
      務，原告除於其經補證後之當年度所得為九００、四一０元，尚願就原料耗用
      依財政部部頒標準計算超耗，自行剔除計二、０四七、０八一元使所得額增為
      二、九四七、四九一元，供被告據以核課八十四年之營利事業所得稅。另短漏
      營業收入一九八、０００元請被告一併裁罰，惟因該收入原告已補正計算所得
      額，希被告勿重複計稅且裁罰倍數能從輕０點八倍計算等語。
二、被告答辯意旨及補充理由略以﹕
Ａ、營業成本及營業費用部分：
（一）按「稽徵機關進行調查或復查時，納稅義務人應提示有關各種證明所得額之帳
      簿、文據；其未提示者，稽徵機關得依查得之資料或同業利潤標準，核定其所
      得額。」、「本法第八十三條所稱之帳簿文據，其關係所得額之一部或關係課
      稅年度中某一期間之所得額，而納稅義務人未能提示者，稽徵機關得就該部分
      依查得之資料或同業利潤標準核定其所得額。」分別為所得稅法第八十三條及
      同法施行細則第八十一條所明定。而所謂未提示，兼指帳簿文據全部未提示，
      或雖提示而有不完全、不健全或不相符者均有其適用，改制前行政法院著有六
      十一年度判字第一九八號判例可資參照。次按「帳簿文據，其關係所得額之一
      部而未能提示者，依所得稅法施行細則第八十一條之規定辦理。但其核定所得
      額，以不超過當年度全部營業收入淨額依同業利潤標準核定之所得額為限。」
      及「製造業已依稅捐稽徵機關管理營利事業會計帳簿憑證辦法設置帳簿，平時
      對進料、領料、退料、產品、人工、製造費用等均作成紀錄，有內部憑證可稽
      ，並編有生產日報表或生產通知單及成本計算表，經內部製造及會計部門負責
      人員簽章者，其製品原料耗用數量，應根據有關帳證紀錄予以核實認定。」亦
      為營利事業所得稅查核準則（以下稱查核準則）第六條第一項及五十八條第一
      項所規定。
（二）本件原告係從事鋼筋水泥製品之製造買賣業務，其本期申報營業收入總額七六
      、三九四、五一一元、淨額七六、三七八、六四四元，營業成本五六、二九一
      、○六一元，經被告機關初查查獲漏報銷貨收入一九八、○○○元，乃核定原
      告營業收入總額為七六、五九二、五一一元，營業淨額七六、五七六、六四四
      元，又因其營業成本帳載混雜，無法查核勾稽，嗣經通知補正亦未獲補正，乃
      依營利事業同業利潤標準（以下簡稱同業利潤標準）毛利率百分之二十八（行
      業代號：二六三三｜一四），核定營業成本為五五、一三五、一八四元；至營
      業費用部分，原申報為一八、八一六、一三八元，初查以其中郵電費七七、○
      八四元，憑證之地址不符，乃予剔除否准認列，另其薪資支出申報一八、三八
      八、七六二元，初查以其中一六、九九四、○一二元，核其性質為直接人工，
      遂予轉正為營業成本，並核定薪資支出為一、三九四、七五○元，此外並予增
      列折舊五三、九二一元，合計核定營業費用為一、七九八、九六三元，本期營
      業淨利為一九、六四二、四九七元，因較全部營業收入淨額依同業利潤標準淨
      利率百分之十一為高，初查乃按淨利率百分之十一，核定營業淨利為八、四二
      三、四三一元。另原告原申報非營業收入一八、二四九元，利息支出五二五、
      七二五元，初查以其利息支出係資本租賃支出，而非利息支出，乃予增列營業
      費用項下折舊五三、九二一元後，核定利息支出為零元，綜上計核定全年所得
      額為八、四四一、六八○元。原告不服，檢附相關帳證文據供核，此外並主張
      並無漏報銷貨收入之情事，應予重行查核認定云云，申請復查。被告機關復查
      決定以，經查原告漏報之銷貨收入一九八、○○○元，經彰化縣稅捐稽徵處查
      獲，原告已於八十五年五月三十日補繳所逃漏之營業稅九、九○○元在案，是
      原告稱並無漏報銷貨收入乙詞，並無可採，次查對其帳簿憑證及銷貨發票，經
      核有「已開立銷貨發票而無銷貨紀錄」、「無期初存貨且本期並無進貨或製造
      竟可開立銷貨發票」、「以低價銷售，再以高價買回」等情事，是其營業成本
      確仍無法查核勾稽，故初查依同業利潤標準予以核定營業成本，經核尚無不合
      ，至其營業費用及非營業損益部分，經查對帳載及憑證，初查核定金額亦無不
      合，是初查依首揭查核準則第六條第一項但書規定，予以核定營業淨利為八、
      四二三、四三一元，另並加計非營業收入一八、二四九元，核定全年所得額為
      八、四四一、六八○元，經核尚無不妥。惟查原告除經營鋼筋水泥製品製造業
      務外，另經營該商品買賣業務，其中買賣收入淨額為三、二九七、三四九元，
      製造業務收入淨額七三、二七九、二九五元，合計營業收入淨額七六、五七六
      、六四四元，該二業務之營業成本雖已如前述均無法查核勾稽，但依法仍應按
      其業務性質分別予以核定營業淨利，又其買賣部分，係屬水泥製品批發業（淨
      利率百分之八，行業代號為五二二─一一），是復查後核定買賣業營業淨利為
      二六三、七八八元，製造業部分營業淨利為八、○六○、七二二元（73,279,
      295×11%），合計核定營業淨利為八、三二四、五一○元，加計非營業收入一
      八、二四九元，復查後核定全年所得額為八、三四二、七五九元，較原核定全
      年所得額八、四四一、六八○元，減列所得額九八、九二一元，其餘未准變更
      。原告猶表不服，循序提起訴願，主張：（一）被告機關調帳查核時，原告已
      提供當年度帳簿憑證供核，惟被告機關仍依同業利潤標準核定全年所得額，於
      八十六年十一月二十四日重新整理憑證使成本費用更合理歸屬提供被告機關查
      核，迄今，仍未獲復查決定，遂依稅捐稽徵法第三十五條規定提起訴願，請依
      原告所提供之帳簿憑證依法查核。（二）原告其帳簿憑證業已於復查時補正，
      被告機關未就其原料、人工、製造費用逐一分項查核，縱有部分無法查核，亦
      應僅就該部分適用同業利潤標準核定其營業成本。（三）原告於八十三、八十
      四年間分別向中瑞租賃股份有限公司承租機械設備，業已予資本化列載於財產
      目錄並分年攤提折舊，每期除給付租金外，另支付融資利息，其帳務處理符合
      相關法令規定，原申報利息支出五二五、七二五元，經重行補正後為九四五、
      二九六元，請准予認列該利息支出九四五、二九六元云云，經財政部訴願決定
      除持與被告機關相同之論見外，並以原告除經營鋼筋水泥製品製造業務外另經
      營商品買賣業務，被告機關復查結果已就其營業性質，項目依不同營業代號之
      純益率予以核定其營業淨利。其餘原告無可採據之理由，已如前述，且據被告
      機關於八十八年十二月十日以中區國稅法字第八八○○六四八一二號函查復稱
      略以：經核原告所檢附之帳簿文據，經查與復查所附之事證相同，並無新事證
      可稽，所訴核無足採。次查原告稱原申報利息支出五二五、七二五元，經重行
      補正後為九四五、二九六元乙節，經查原告本期列報利息支出五二五、七二五
      元，被告機關初查以該等利息係資本租賃支出，乃按該等機器購置日期八十三
      年九月三十日，依耐用年數予以攤提折舊費用五三、九二一元，另依財政部七
      十二年十二月二十日台財稅第三八九七○號函釋：「融資租賃稅務處理注意事
      項」規定，營利事業採融資租賃，每期支付租賃款時，其中屬於利息費用部分
      ，可憑出租人出具之收據憑以列帳，並應於租賃開始時設置「租賃資產」及「
      應付租賃」科目處理，惟查原告並未設置該二科目，是原告訴稱係採融資列報
      利息支出乙詞，不足採據；且查其租賃合約，原告僅係逐月定期支付租金，而
      未另行支付利息，手續費，是被告機關核認其為資本租賃，予以增列攤提折舊
      並無不合等語論明在卷，原告既未提示具體事證供核，所訴殊無足採，乃駁回
      其訴願之申請。原告猶未甘服，又提起再訴願，經行政院再訴願決定略以：被
      告機關列席行政院訴願審議委員會第一三五九次會議人員說明，原物料耗用部
      分無法查核勾稽，直接人工部分經函請被告提示職稱表及印領清冊等資料供核
      ，惟均未提示，致該部分亦無法查核，製造費用部分原告原申報為二六、六○
      六、四九五元，復查時改稱為一四、二一○、二一七元，前後主張不同，亦無
      法查核，是被告機關依同業利潤標準（行業代號二六三二｜一四）核定原告之
      營業成本，並無不當，乃持與被告機關相同論見予以駁回。
（三）訴訟意旨略謂：原告訴稱前行政法院五六判一八判例及五七判六○判例：「稽
      徵機關於進行調查或復查時，納稅義務人未能提出證明所得額之帳簿文據者，
      依所得稅法第八十三條規定，固得依查得之資料或同業利潤標準核定其所得額
      ，惟納稅義務人如已提供有關資料，稽徵機關自即應就其提供之資料調查認定
      ，不得仍援前開規定，而核定其所得額。」被告機關復查決定書、財政部訴願
      決定書暨行政院再訴願決定書均引用所得稅法第八十三條及同法施行細則第八
      十一條，指明於何種條件下稽徵機關得依同業利潤標準核定所得額，惟原告於
      復查、訴願均提供帳證供核，內有經重新整理後之損益表、日記簿、總分類帳
      、存貨簿、生產記錄簿、商品進銷存表、、、、傳票憑證及各相關帳證，並無
      被告機關所據以核定同業利潤標準之適用，如此違法決定原告不服迭以提起行
      政救濟，冀能獲得補救，惟原告於訴願、再訴願階段亦遭財政部、行政院予以
      駁回，謂「訴願與復查所附事證相同，所訴不足採」、「再訴願無理由」等，
      然原告既已提供各種帳簿憑證，怎會原物料耗用無法查核？有關職稱表及印領
      清冊亦均附於傳票一併送交被告機關供核，可知被告機關並未就原告所提帳證
      予以查核；另製造費用金額於申報及復查之不同，乃因原告於復查時將原始帳
      證資料重新整理歸類所致。至被告機關刪除原告列報利息支出乙節，原告係於
      八十三年、八十四年向中瑞租賃股份有限公司承租機械設備，依租賃合約、財
      務會計準則公報第二號、租賃會計處理準則暨查核準則第九十七條等規定，於
      承租當時予以資本化，帳列於財產目錄，再分年攤提折舊，每期給付租金除攤
      還應付租賃款外，另有部分屬於支付融資利息，帳務處理並無不當，至利息支
      出結算申報金額與復查金額不同，亦為憑證重新整理所致。又被告機關指稱原
      告「已開立銷貨發票而無銷貨記錄」「無期初存貨且本期並無進貨或製造竟可
      開立銷貨發票」「以低價銷貨再以高價買回」是其營業成本無法查核勾稽，原
      帳容或有上述情形，但於復查時經重新整理，並無上述無法查核勾稽情事，至
      於低價銷貨高價買回乃係財務調度方式之一，並無不妥等情。
（四）本件原告援引前行政法院五六判一八判例及五七判六○判例規定指摘被告機關
      復查決定不當乙節，查前行政法院六十一年度判字第一九八號亦曾作成：「所
      謂未提示，兼指帳簿文據全部未提示，或雖提示而有不完全，不健全或不相符
      者，均有其適用。」，是原告復查時雖已提示相關帳證資料供核，惟其無可採
      據之理由已如前述，並無新事證可稽，所訴核無足採。又原告本期列報利息支
      出五二五、七二五元，被告機關以該等利息係資本租賃支出，乃按該等機器購
      置日期八十三年九月三十日，依耐用年數十年予以攤提折舊費用五三、九二一
      元，另依財政部七十二年十二月二十日台財稅字第三八九七○號函頒「融資租
      賃稅務處理注意事項」規定，營利事業採融資租賃，每期支付租賃款時，其中
      屬於利息費用部分，可憑出租人出具之收據憑以列帳，並應於租賃開始時設置
      「租賃資產」及「應付租賃」科目處理，惟原告並未設置該二科目，是原告訴
      稱係採融資列報利息支出云云，不足採據，且審諸租賃合約書，原告僅係逐月
      定期支付租金，而未另行支付利息、手續費，是被告機關核認其資本租賃，予
      以增列攤提折舊並無不合已如前述原告，既未提示具體事證供核，仍執前詞主
      張，所訴核無足採。
Ｂ、科處罰鍰部分：
（一）按「納稅義務人已依本法規定辦理結算申報，但對於本法規定應申報課稅之所
      得額有漏報或短報情事者，處以所漏稅額二倍以下之罰鍰。」為所得稅法第一
      百十條第一項所明定。
（二）本件原告本期除漏報銷貨收入一九八、○○○元外，另經查獲短漏報期末存貨
      七九四、四四五元，合計短漏報所得額九九二、四四五元，逃漏營利事業所得
      稅二四八、一一二元，經被告機關按所漏稅額科處一倍之罰鍰二四八、一○○
      元。原告不服，主張並無漏報銷貨收入及期末存貨情事，應准予免罰云云，申
      請復查。被告機關復查決定以，經查原告所漏報之營業收入一九八、○○○元
      ，原告業已補報補繳營業稅九、九○○元確定在案；至漏報期末存貨部分，原
      告並未提示證明文件供核，其全年所得額已重新核定為八、三四二、七五九元
      ，惟對漏稅額部分，並無影響，原核定科處罰鍰二四八、一○○元，並無不合
      為由，遂駁回其復查之申請。原告不服，提起訴願，據財政部訴願決定略以：
      原告訴稱其對漏報營業收入一九八、○○○元並無疑義，惟並無漏報期末存貨
      七九四、四四五元，縱其進料品名、項目記載或歸類有誤，但並不影響期末存
      貨金額，復訴稱被告機關並未實地盤點，逕予認定短報期末存貨，應有未合，
      查原告本期帳載水泥進貨為四、九九五、五三五元，惟原料進耗存明細表記載
      卻為五、七六一、七四○元，經核其水泥進料憑證，查獲六月十日漏記七四二
      、○○○元，八月一日漏記七四二、○○○元，十二月二十五日漏記七六、六
      五○元，另十二月十九日係鋼筋進料，惟原告卻列報為水泥進料，故其水泥實
      際進料應為六、一四二、一五○元，減除原料進耗存明細表所載水泥進料五、
      七六一、七四○元，原告確係漏記水泥進料三八○、四一○元及鋼筋四一四、
      ○三五元，合計短漏報所得額七九四、四四五元，違章事證明確，連同前述漏
      報營業收入一九八、○○○元共計短漏所得額九九二、四四五元，被告機關就
      該部分核定逃漏營利事業所得稅二四八、一一二元處以罰鍰二四八、一○○元
      ，核無不合，乃駁回其訴願。再訴願決定並持與被告機關相同論見予以駁回。
（三）訴訟意旨略謂：被告機關於復查決定書罰鍰部分指稱短漏報期末存貨七九四、
      四四五元，乃原帳證存貨品項誤歸類，原告於復查所提供之帳證已重新整理，
      歸類正確，並無短漏情事云云。
（四）查原告短漏報期末存貨七九四、四四五元部分，違章事證明確，已如前述，連
      同前述漏報營業收入一九八、○○○元共計短漏報所得額九九二、四四五元，
      被告機關就該部分核定逃漏營利事業所得稅二四八、一一二元處以罰鍰二四八
      、一○○元，核無不合，原告復執前詞爭執，委不足採。
    理  由
一、按「稽徵機關進行調查或復查時，納稅義務人應提示有關各種證明所得額之帳簿
    、文據；其未提示者，稽徵機關得依查得之資料或同業利潤標準，核定其所得額
    。」、「本法第八十三條所稱之帳簿文據，其關係所得額之一部或關係課稅年度
    中某一期間之所得額，而納稅義務人未能提示者，稽徵機關得就該部分依查得之
    資料或同業利潤標準核定其所得額。」固分別為所得稅法第八十三條第一項及同
    法施行細則第八十一條所明定。惟納稅義務人於稽徵機關進行調查或復查時未提
    示該項帳簿文據或雖提示而有不完全者，稽徵機關應依所得稅法第八十三條第二
    項（現行法為第三項）規定時間命其提示或補正，如經過規定時間，而納稅義務
    人仍不遵照提示或補正者，稽徵機關始得依同條第一項後段規定，依查得之資料
    或同業利潤標準，核定其所得額，亦經改制前行政法院六十一年判字第一九八號
    著有判例可參。本件被告以原告八十四年度營利事業所得稅結算申報，原列報全
    年所得額一、五六六、五九一元。被告機關初查核定全年所得額為八、四四一、
    六八○元，補徵稅額一、五二二、○一一元，又另因原告短報營業收入一九八、
    ○○○元及期末存貨七九四、四四五元，按逃漏營利事業所得稅二四八、一一二
    元處以一倍之罰鍰二四八、一○○元（計至百元止），固非無見。
二、原告起訴主張其數筆進料水泥、鋼筋，品項誤歸類或漏列存貨帳，於復查時依原
    始憑證補正，並提示有存貨簿、生產記錄簿、製成品產銷存表、原料進耗存表、
    直接原料明細表、單位成本分析表及傳票憑證等各帳證供核，並無原物料耗用無
    法查核勾稽之情事，且自復查申請起被告並無函請原告提示職稱表及印領清冊供
    核，況且該等資料原告復查時均附於傳票一併送交被告供核，由此可知被告並未
    就原告所提帳證予以查核；再者，再訴願決定採用被告說明，指原告未提示職稱
    表及印領清冊供核，然被告卻於答辯狀指明，原查將原告之薪資支出一八、三八
    八、七六二元其中一六、九九四、０一二元核其性質為直接人工，遂予轉正為營
    業成本，若如被告所言，缺薪資清冊及職稱表供核，為何原查能據以判別何者為
    薪資支出，又何者為直接人工，顯然被告說詞矛盾，且上告行政院謂原告未提示
    ，殊不應該。至於製造費用金額於申報及復查之不同，乃因被告於原處分以原告
    帳證「營業成本，帳載混雜，無法查核勾稽」，因之，原告復查時乃將原始帳證
    資料重新整理歸類，原告重新整理帳證過程並未增減任何一筆交易，實無無法查
    核可言，況且所得稅法施行細則第八十一條、查核準則第五十八條均已明定，製
    造成本係由直接原料、直接人工、製造費用組成，其中那一部分不明確不能查核
    ，就那一部分適用部頒標準核定，並非僅一部分不能查核即將全部適用部頒標準
    核定等語。
三、查被告初查時原告公司帳載資料因數筆進料水泥、鋼筋，品項誤歸類或漏列存貨
    帳，致無法查核，原告於復查時已依原始憑證補正，並提示有經重新整理後之損
    益表、日記簿、總分類帳、存貨簿、生產記錄簿商品進銷存表、製成品產銷存表
    、原料進耗存表、直接原料明細表、單位成本分析表、傳票憑證及各相關帳證，
    有上開原告公司帳證資料附於原處分卷可稽，被告初查時對原告提出之帳簿憑證
    及銷貨發票，經核有「已開立銷貨發票而無銷貨紀錄」、「無期初存貨且本期並
    無進貨或製造竟可開立銷貨發票」、「以低價銷售，再以高價買回」等情事，是
    其營業成本無法查核勾稽，乃依同業利潤標準予以核定營業成本，至復查時，又
    以原告所檢附之帳簿文據，經查與初查所附之事證相同，並無新事證可稽，認原
    告於被告機關進行調查或復查時未提示該項帳簿文據或雖提示而有不完全。然被
    告並未依所得稅法第八十三條第三項規定時間命原告提示或補正，為被告所自承
    （參本院九十年五月二十二日準備程序筆錄），則被告機關逕依同業利潤標準，
    核定原告八十四年度營利事業所得額為八、四四一、六八○元，補徵稅額一、五
    二二、○一一元，又以原告短報營業收入一九八、○○○元及期末存貨七九四、
    四四五元，按逃漏營利事業所得稅二四八、一一二元處以一倍之罰鍰二四八、一
    ○○元（計至百元止），顯與所得稅法第八十三條第三項及上開改制前行政法院
    六十一年判字第一九八號判例意旨有違。原處分及復查決定，顯有不適用法規之
    違誤，一再訴願決定未予糾正，仍予維持，亦有未洽，應悉予撤銷，由被告詳查
    後，另為適法之處分，以昭折服。
據上論結，本件原告之訴為有理由，爰依行政訴訟法第一百九十五條第一項前段、第
九十八條第三項前段，判決如主文。
中    華    民    國     九十        年      七      月      十六       日
                    臺 中 高 等 行 政 法 院  第 四 庭
                                審 判 長 法  官      沈  應  南
                                         法  官      許  武  峰
                                         法  官      黃  淑  玲
右正本證明與原本無異。
如不服本判決，應於判決送達後二十日內向本院提出上訴書狀，其未表明上訴理由者
，應於提起上訴後二十日內向本院提出上訴理由書（須依對造人數附具繕本）；如於
本判決宣示或公告後送達前提起上訴者，應於判決送達後二十日內補提上訴理由書（
須附繕本）。未表明上訴理由者，逕以裁定駁回。
提起上訴應預繳送達用雙掛號郵票拾份(每份三十四元)。
中    華    民    國     九十        年      七      月      十六       日
                                         法院書記官  黃  靜  華


司法院資訊處製作；財團法人民間司法改革基金會備份。
